臺灣彰化地方法院民事裁定
                                    111年度監宣字第272號
聲  請  人  陳冠容  

相  對  人  陳李鳳嬌

關  係  人  陳泰全  


            陳泰安  
            陳建佑  
            陳建文  
上列聲請人聲請監護宣告事件，本院裁定如下：
    主    文
宣告陳李鳳嬌（女、民國00年00月00日生、身分證統一編號：Z0
00000000號）為受監護宣告之人。
選定陳冠容（女、民國00年00月0日生、身分證統一編號：Z0000
00000號）為受監護宣告之人之監護人。
指定陳泰全（男、民國00年0月00日生、身分證統一編號：Z0000
00000號）為會同開具財產清冊之人。
聲請程序費用由受監護宣告之人負擔。
    理    由
一、按對於因精神障礙或其他心智缺陷，致不能為意思表示或受
    意思表示，或不能辨識其意思表示之效果者，法院得因本人
    、配偶、四親等內之親屬、最近一年有同居事實之其他親屬
    、檢察官、主管機關或社會福利機構之聲請，為監護之宣告
    ，民法第14條第1項定有明文。次按受監護宣告之人應置監
    護人。法院為監護之宣告時，應依職權就配偶、四親等內之
    親屬、最近一年有同居事實之其他親屬、主管機關、社會福
    利機構或其他適當之人選定一人或數人為監護人，並同時指
    定會同開具財產清冊之人。法院為前項選定及指定前，得命
    主管機關或社會福利機構進行訪視，提出調查報告及建議。
    監護之聲請人或利害關係人亦得提出相關資料或證據，供法
    院斟酌。法院選定監護人時，應依受監護宣告之人之最佳利
    益，優先考量受監護宣告之人之意見，審酌一切情狀，並注
    意下列事項：㈠受監護宣告之人之身心狀態與生活及財產狀
    況。㈡受監護宣告之人與其配偶、子女或其他共同生活之人
    間之情感狀況。㈢監護人之職業、經歷、意見及其與受監護
    宣告之人之利害關係。㈣法人為監護人時，其事業之種類與
    內容，法人及其代表人與受監護宣告之人之利害關係。民法
    第1110條、第1111條、第1111條之1分別定有明文。再按監
    護宣告之裁定，於裁定送達或當庭告知法院選定之監護人時
    發生效力；監護宣告裁定經廢棄確定前，監護人所為之行為
    ，不失其效力，家事事件法第169條第1項、第170條第1項分
    別定有明文。
二、聲請意旨略以：聲請人陳冠容係相對人陳李鳳嬌之孫女，相
    對人於民國106年間經診斷罹有老年失智症，造成智力退化
    、步態困難、日常生活無法自理，日常生活需他人照料，而
    相對人自106年起迄今，已長期由看護照顧其日常生活起居
    ，上開疾病致相對人不能為意思表示或受意思表示，或不能
    辨識其意思表示之效果，已達受監護宣告之程度，有戶籍謄
    本、親屬系統表、身分證、病症暨失能診斷證明書、秀傳醫
    療社團法人秀傳紀念醫院診斷證明書、心智衡鑑報告等件影
    本為證。又相對人之配偶及子女均已往生，相對人近年來之
    生活事務多是由孫輩協助安排，並且由聲請人負擔主要照顧
    之照護安排之責，其他孫輩之親屬亦同意由聲請人擔任監護
    人，爰聲請准予裁定相對人為受監護宣告之人，並請求選定
    聲請人為相對人之監護人，同時指定相對人之孫子陳泰全為
    會同開具財產清冊之人等語。
三、經查，聲請人主張之上開事實，業據其提出戶籍謄本、親屬
    系統表、身分證、病症暨失能診斷證明書、秀傳醫療社團法
    人秀傳紀念醫院診斷證明書、心智衡鑑報告等件影本等件影
    本為據，且經本院在鑑定人即衛生福利部彰化醫院醫師王鴻
    松前審驗相對人之精神狀況，相對人能正確回答其姓名，但
    不記得其出生年月日、身分證字號，不知道住家地址及年齡
    ，有本院訊問筆錄在卷可按。又經本院囑託衛生福利部彰化
    醫院鑑定結果，認為：「㈠醫學上的診斷（生物學上之要素
    ）：失智症。失智障礙程度為重度。㈡日常生活狀況：1.日
    常生活的動作（ADL），例如飲食、排泄、沐浴、更衣等，
    需要他人照護。2.經濟活動：無購物行為。3.社會性：無法
    與他人正常互動。4.無獨立生存能力。㈢身體狀態【包括理
    學檢查、臨床檢查（尿、血等）及其他檢查】：動作慢，拿
    拐杖走路。㈣精神狀態：1.意識/溝通性：意識清楚，可以簡
    單溝通。2.記憶力：差(忘記生日、身分證字號、地址、年
    紀，三樣東西的立即記憶都記不起來)。3.定向力：差（說
    不出孫子全名，認為鑑定時間是下午一點）。4.計算能力：
    差(93-7=93錯誤)。5.理解‧判斷力：差（分不出貓和狗的圖
    片差異）。6.現在性格特徵：幼稚退化。7.其他(氣氛‧感情
    狀態‧幻覺‧妄想‧異常行動等)：無。㈤有關判斷能力判定之
    意見：不能管理處分自己財產。判定的根據（檢查所見及說
    明）：1.前述生活狀況及現在身心狀態之現場身體理學檢查
    及精神狀態檢查。2.彰化秀傳醫院邱百誼醫師於111年7月1
    日開立重度失智診斷書。㈥回復可能性說明：相對人有失智
    症10多年，認知差，記憶力減退，生活無法自理，年紀已93
    歲，回復可能性低。㈦鑑定判定及說明：1.基於受鑑定人有
    精神上之障礙（失智症）其程度達重度，不能管理處分自己
    的財產，回復之可能性低。2.精神障礙（失智症）之程度，
    不能為意思表示或受意思表示，不能辨識其意思表示之效果
    ，可為監護宣告。」等語，有衛生福利部彰化醫院成年監護
    鑑定書在卷可稽，堪認相對人因精神障礙或其他心智缺陷，
    致不能為意思表示或受意思表示，亦不能辨識其意思表示之
    效果。從而，本件聲請為有理由，應予准許，爰宣告相對人
    為受監護宣告之人。
四、本件相對人既經監護宣告，業如前述，揆諸前揭規定，自應
    為其選定監護人及指定會同開具財產清冊之人。又相對人之
    配偶及子女已歿，其孫女即聲請人、孫子陳泰安、陳泰全、
    陳建佑、陳建文均同意由聲請人擔任監護人，由關係人陳泰
    全擔任會同開具財產清冊之人等情，有戶籍資料、親屬系統
    表、同意書、LINE通訊軟體對話紀錄擷圖及本院訊問筆錄在
    卷可證。本院審酌上情，認聲請人、關係人陳泰全分別為相
    對人之孫女、孫子，與相對人關係密切，長年來照顧相對人
    之生活起居，由渠等分別擔任相對人之監護人、會同開具財
    產清冊之人，應符合相對人之最佳利益，爰裁定如主文第2
    、3項所示。
五、末依民法第1113條準用同法第1099條、第1099條之1之規定
    ，於監護開始時，監護人陳冠容對於受監護宣告之人陳李鳳
    嬌之財產，應會同關係人陳泰全於2個月內開具財產清冊，
    並陳報法院，於開具完成並陳報法院前，監護人對於受監護
    宣告之人之財產，僅得為管理上必要之行為，併此指明。
六、依家事事件法第164條第2項，裁定如主文。
中　　華　　民　　國　 111　　年　　8 　　月　　31　　日
                    家事法庭  法  官  黃倩玲
以上正本係照原本作成。
如對本裁定抗告，須於裁定送達後10日內向本院提出抗告狀，並
繳納抗告費新臺幣1千元。
中　　華　　民　　國　　111 　年　　8 　　月　　31　　日
                              書記官  呂怡萱